【裁判字號】    99,上訴,3337
【裁判日期】    990929
【裁判案由】    毒品危害防制條例
【裁判全文】
臺灣高等法院刑事判決                99年度上訴字第3337號
上  訴  人  臺灣士林地方法院檢察署檢察官
上  訴  人
即  被  告  甲○○
上列上訴人因被告毒品危害防制條例案件，不服臺灣士林地方法
院99年度審訴字第556號，中華民國99年7月30日第一審判決（起
訴案號：臺灣士林地方法院檢察署99年度毒偵字第989 號），提
起上訴，本院判決如下：
    主  文
上訴駁回。
    理  由
一、按不服地方法院之第一審判決而上訴者，應向管轄第二審之
    高等法院為之；上訴書狀應敘述具體理由；第二審法院認為
    上訴書狀未敘述理由或上訴有第 362條前段情形，應以判決
    駁回之，刑事訴訟法第361條第1、2項、第367條前段明文規
    定。而所謂上訴之具體理由，必係依卷內既有訴訟資料或提
    出新事證，指摘或表明第一審判決有何採證認事、用法或量
    刑等足以影響判決本旨之不當或違法，而構成應予撤銷之具
    體事由，始足當之；倘僅泛言原判決認定事實錯誤、違背法
    令、量刑失之過重或輕縱，而未依上揭意旨指出具體事由，
    或形式上雖已指出具體事由，然該事由縱使屬實，亦不足以
    認為原判決有何不當或違法者，皆難謂係具體事由，俾與第
    二審上訴制度在請求第二審法院撤銷、變更第一審不當或違
    法之判決，以實現個案救濟及節制濫行上訴之立法目的相契
    合。是倘上訴人之上訴書狀雖敘述上訴理由，惟並未具體敘
    述第一審判決有何不當或違法情形，即與未敘述具體理由無
    異，所為上訴，即非適法。
二、經查：原判決依憑上訴人即被告甲○○之自白、交通部民用
    航空局航空醫務中心毒品鑑定書1紙、注射針筒1支、生理食
    鹽水1瓶及本院被告前案紀錄表1份等證據資料，因認被告於
    民國99年5月1日晚上7時許，在臺北市○○區○○街32號4樓
    住處內，將海洛因加水置於注射針筒內注射之方式，施用第
    一級毒品海洛因1 次等情，已詳敘所憑證據與認定之理由，
    因而論處被告施用第一級毒品，累犯，並審酌被告曾經觀察
    、勒戒程序，仍無法戒除毒癮，復又觸犯本件施用第一級毒
    品犯行，可認被告具有「病患性犯人」之特質，又本件被告
    僅施用毒品1 次，其施用毒品係傷害自身健康，所生危害非
    鉅，及其犯後已坦承犯行，態度良好等一切情狀，量處有期
    徒刑7月，並諭知沒收銷燬扣案海洛因（驗餘淨重0.048公克
    ），及沒收盛裝前開海洛因之空塑膠包裝袋1個、注射針筒1
    支、生理食鹽水1 瓶。經核並無違誤，所為量刑亦屬允當。
    檢察官上訴意旨以被告所犯2 次施用第一級毒品罪，分別經
    法院判處有期徒刑6月、8月確定，並均經執行完畢，本件被
    告係第3次犯施用第一級毒品罪，原審竟僅判處有期徒刑7月
    ，較第2 次施用第一級毒品罪之刑度為輕，顯已背離一般人
    民之法律期待，實難謂罪刑相當，容有未洽，本件自宜量處
    有期徒刑9 月以上，用以懲儆，提起上訴云云。然量刑輕重
    ，係屬事實審法院得依職權自由裁量之事項，苟其量刑已以
    行為人之責任為基礎，並斟酌刑法第57條各款所列情狀，而
    未逾越法定刑度或有濫用權限情事，即不得任意指為違法（
    最高法院75年臺上字第7033號判例、98年度臺上字第5002號
    判決意旨參照）。查認施用毒品者具「病患性犯人」之特質
    ，毒品危害防制條例立法目的除降低施用毒品罪之法定刑外
    ，並採以觀察、勒戒方式戒除其身癮及以強制戒治方式戒除
    其心癮之措施，足認僅對施用毒品者科以重刑，並不能使其
    戒除毒癮。另參諸世界各國之醫療經驗及醫學界之共識，咸
    認施用毒品成癮者，其心癮甚難戒除，絕難戒絕斷癮，致其
    再犯率均偏高。因此施用毒品者無法戒絕毒癮，一再施用，
    本為施用毒品者之特性，再犯施用毒品罪，量刑不宜過重，
    且新修正刑法已採一罪一罰，對於施用毒品者，每次施用毒
    品之犯行，均分別處罰，已足制裁被告各次施用毒品之犯行
    。本案被告雖有起訴書犯罪事實欄所載施用毒品前科執行情
    形，惟依據上揭說明並審酌刑法第57條所列各項情狀及被告
    曾經觀察、勒戒程序，仍無法戒除毒癮，復又觸犯本件施用
    第一級毒品犯行，可認被告具有「病患性犯人」之特質，又
    本件被告僅施用毒品1 次，其施用毒品係傷害自身健康，所
    生危害非鉅，及其犯後已坦承犯行，態度良好等一切情狀，
    認公訴人求處有期徒刑9 月以上，容有過重等情。原判決就
    量刑已詳為審酌各情，並說明其理由，既未逾越法定刑度，
    復未濫用自由裁量之權限，要無違誤可言。另被告上訴意略
    稱：家中尚有年邁雙親及罹病之兄長，須待被告扶養，且被
    告目前有穩定工作，請求給予改過自新之機會云云，縱令屬
    實，亦難認原判決認事用法有所違誤。綜上，本件檢察官、
    被告等上訴均未具體指摘原判決關於認定事實、適用法律及
    量刑等事項，究竟有何違法或不當之具體情形。揆諸上開說
    明，本件檢察官、被告等上訴未敘述具體理由，屬不合法律
    上之程式，應予駁回，並不經言詞辯論為之。
據上論斷，應依刑事訴訟法第367條前段、第372條，判決如主文
。
中    華    民    國    99    年    9    月     29    日
                  刑事第二庭審判長法  官 洪光燦
                                  法  官 楊照男
                                  法  官 李麗玲
以上正本證明與原本無異。
如不服本判決，應於收受送達後10日內向本院提出上訴書狀，其
未敘述上訴之理由者並得於提起上訴後10日內向本院補提理由書
（均須按他造當事人之人數附繕本）「切勿逕送上級法院」。
                                   書記官 廖婷璇
中    華    民    國    99    年    9    月     29    日

司法院資訊處製作；財團法人民間司法改革基金會備份。
